【裁判字號】    96,上易,2476
【裁判日期】    970424
【裁判案由】    傷害
【裁判全文】
臺灣高等法院刑事判決                96年度上易字第2476號
上  訴  人  臺灣桃園地方法院檢察署檢察官
被      告  乙○○
選任辯護人  張格明律師
上列上訴人因被告傷害案件，不服臺灣桃園地方法院九十六年度
簡上字第五十三號，中華民國九十六年八月二十二日第一審判決
（聲請簡易判決處刑案號：臺灣桃園地方法院檢察署九十五年度
偵字第一０二０八號），提起上訴，本院判決如下：
    主  文
上訴駁回。
    理  由
一、檢察官聲請簡易判決處刑意旨略以：乙○○於民國九十四年
    八月十三日下午六時許，在其所居住之桃園縣龜山鄉○○路
    五二０巷二十八弄四十九號一樓社區大門前，因要求同一社
    區住戶甲○○出入應隨手關閉大門且懷疑甲○○因使用不當
    造成大門門鎖故障，雙方乃起口角爭執，詎乙○○竟基於傷
    害之犯意，以手肘推撞甲○○之胸部，表示不滿，甲○○出
    手擋住乙○○之手肘將乙○○推回後，雙方進而發生拉扯、
    扭打致雙雙倒地，甲○○因而受有右手腕鈍挫傷及左膝鈍傷
    瘀青等傷害，因認乙○○涉犯刑法第二百七十七條條第一項
    傷害罪嫌。
二、按犯罪事實應依證據認定之，無證據不得認定犯罪事實，又
    不能證明被告犯罪或其行為不罰者，應諭知無罪之判決，刑
    事訴訟法第一百五十四條第二項、第三百零一條第一項分別
    定有明文。又刑事訴訟上證明之資料，無論其為直接或間接
    證據，均須達於通常一般人均不致有所懷疑，而得確信其為
    真實之程度，始得據為有罪之認定，若其關於被告是否犯罪
    之證明未能達此程度，而有合理性懷疑之存在，致使無法形
    成有罪之確信，根據「罪證有疑，利於被告」之證據法則，
    即不得遽為不利被告之認定，此分別有最高法院二十九年上
    字第三一０五號、四十年台上字第八十六號、七十六年台上
    字第四九八六號等判例可資參照。
三、有關本案證據能力之判斷：
    被告辯護人雖主張告訴人甲○○提出之診斷證明書無證據能
    力，惟依刑事訴訟法第一百五十九條之四第二款之規定，除
    顯有不可信之情況外，從事業務之人於業務上或通常業務過
    程所製作之紀錄文書、證明文書，得為證據，本案系爭之診
    斷證明書係醫師於業務上所製作之證明文書，其製作之過程
    亦無證據足證有顯不可信之情況，依上開規定，自屬有證據
    能力，至於能否認明被告有傷害告訴人之犯行，則屬證明力
    之問題。
四、檢察官認定被告乙○○涉有上開傷害罪嫌，係以告訴人甲○
    ○之指訴、證人李忠明、劉盛鋒、楊翔合之證詞及卷附診斷
    證明書為其論據。訊據被告固坦承有於上開時、地因社區大
    門門鎖故障，而與告訴人發生爭吵之事實，惟矢口否認有何
    傷害告訴人之犯行，辯稱：其曾因房屋買賣之糾紛與告訴人
    發生口角衝突，但並未傷害告訴人，其已係七十餘歲之老翁
    ，無體力可造成告訴人身體上之傷害，告訴人的傷是自己碰
    撞到牆壁倒地所致等語；被告之辯護人亦為被告辯稱：依原
    審勘驗之錄影帶僅有告訴人推倒被告，未見被告推倒告訴人
    ，且告訴人係於與被告口角爭執後七日始至醫院驗傷，該驗
    傷單上所載傷勢，不能證明係被告所致等語。經查：
  (一)證人即告訴人甲○○於原審法院審理時證稱：案發當時伊正
    走出社區大門的門口，被告就在樓梯間將伊叫住並指責伊出
    入大門不是不關門就是關得很大力，將門弄壞，要伊賠償，
    伊即與被告發生口角，被告就走出來到伊站的地方，並用左
    手肘打伊上半身胸口的位置，但未受傷，伊被打後立即將被
    告推回去，雙方就發生拉扯，過程中被告被伊推倒在地上，
    而被告在跌倒時就拉住伊，伊左膝因此撞到地上而受傷，至
    於右手腕的傷害則是伊與被告拉扯時造成的等語（見原審卷
    第六十二頁）。惟經原審法院勘驗案發當時現場之監視錄影
    光碟結果，發現：(1)當日晚間六時四十分六秒許，被告正與
    人爭吵；(2)當日晚間六時四十分十五秒許，告訴人以右手往
    被告後腦勺揮拳，被告倒在地上；(3)當日晚間六時四十分十
    八秒許，被告欲起身，告訴人將其壓住，並用手推了被告，
    被告又躺回地上；(4)當日晚間六時四十分二十四秒許，被告
    起身後，與甲○○繼續爭執；(5)當日晚間六時四十分三十秒
    許，告訴人作勢欲揮右拳毆打被告，被告用右手抵擋，並往
    後退一步；(6)當日晚間六時四十分四十四秒許，被告與告訴
    人繼續爭吵，告訴人用右手推被告，被告往後退一步等情，
    有原審法院勘驗筆錄在卷可稽（見原審卷第五十四頁之九十
    六年七月二十三日審判筆錄）。則依原審法院上開勘驗結果
    ，只見被告有遭告訴人毆打並推倒在地之情形，並無告訴人
    所指其與被告雙方發生扭打之情事，亦即告訴人上開關於其
    與被告雙方如何扭打之證述，是否屬實，已有可疑。
  (二)雖然告訴人另提出診斷證明書一紙，載明其受有「右手腕鈍
    挫傷及左膝鈍傷瘀青」等傷害（見九十五年度他字第四五七
    號卷第二十七頁），惟檢視該診斷證明書係於九十四年八月
    二十日開立，離案發時已有七日之久，是該診斷證明書雖能
    證明告訴人受有如診斷書所載之傷害，然該傷害是否確係於
    九十四年八月十三日由被告所造成？無法單憑該診斷證明書
    而得推論之。且依原審法院勘驗案發現場監視錄影光碟結果
    ，亦未發現被告與告訴人有何扭打之情形，而證人即在場目
    睹經過之劉盛鋒、李忠明於檢察官訊問時均證稱：有看到被
    告以手肘打告訴人，但是打那裡，沒有看到等語（見九十五
    年度他字第四五七號卷第十九頁、第二十頁之九十五年三月
    二十一日訊問筆錄）；證人即在場目擊者楊富進 (原名楊翔
    合)於偵訊及原審法院審理時均證稱：有看到被告用手肘去
    頂告訴人身體挑釁，告訴人一氣之下就過去出拳打被告，被
    告就倒地等語（見九十五年度他字第四五七號卷第二十一頁
    之九十五年三月二十一日訊問筆錄，原審卷第六十四頁之九
    十六年七月二十三日審判筆錄），均僅證述被告於案發時有
    以手肘接觸告訴人身體之情形，但均未見有何相互扭打之情
    事，且被告若果真係以手肘頂告訴人，則依手肘之相關位置
    及高度，應亦無可能造成告人右手腕鈍挫傷及左膝鈍傷瘀傷
    ，是由上開證人所證亦無從認定告訴人所提出診斷證明書上
    所載之傷害，確係被告與告訴人扭打而造成。從而，被告辯
    稱其未與告訴人發生扭打等語，尚非全然無據。
五、綜上所述，案發當時被告雖有以手肘接觸告訴人身體，但未
    造成任何傷害，已據告訴人證述如前，而依勘驗現場監視錄
    影光碟顯示及證人劉盛鋒、李忠明、楊富進上開證述，均未
    見被告有與告訴人發生扭打之情形，是卷內雖有告訴人提出
    之診斷證明書，但該診斷證明書既係於案發後七日始開立，
    且該診斷證明書所載之傷害情形，亦與本院認定雙方並無扭
    打之事實不符，即該診斷證明書顯然不能證明被告確有傷害
    告訴人之事實，被告辯稱其未毆打告訴人，尚非無據，檢察
    官所舉事證尚不足使法院形成被告確有傷害犯行之確信，依
    前揭「罪證有疑，利於被告」之原則，本院自不得遽為不利
    於被告之認定，另依卷內資料，本院復查無其他積極證據證
    明被告有檢察官所指罪嫌，不能證明被告犯罪。
六、原判決認原臺灣桃園地方法院九十五年度桃簡字第一五六八
    號簡易判決，為被告有罪之判決，於法未合，被告對上開簡
    易判決不服，提起上訴，指摘原判決不當，為有理由，本案
    有刑事訴訟法第四百五十一條之一第四項但書第三款之情形
    ，依同法第四百五十二條之規定，撤銷原簡易判決，並改用
    第一審通常程序審判，諭知被告無罪之判決，經核認事用法
    並無違誤。
七、檢察官上訴主張：(一)原審勘驗被告所提出之現場錄影光碟，
    係自被告住處往大門口拍攝，距離過遠，畫面模糊，無法分
    辨畫面中人物長相及細部表情，被告與告訴人間究有無拉扯
    等細微動作，並無法單憑該錄影光碟畫面判斷；(二)依證人李
    忠明、劉盛鋒、楊富進之證詞，均足認被告與告訴人間確因
    細故發生口角爭執，告訴人因而受有右手腕鈍挫傷及左膝鈍
    傷瘀青之傷害，原審認定被告與告訴人並未發生扭打，顯與
    告訴人指證及上開證人之證述有所出入，其認定即有違誤等
    語。經查：(一)原審法院於九十六年七月二十三日當庭勘驗案
    發現場之光碟，發現光碟內容為ＡＶＳＥＱ０1檔，錄製時
    間為九十四年八月十三日十八時三十五分五十五秒至九十四
    年八月十三日四十一分五十三秒，經將影片內容壓縮處理後
    ，案全長為五分三十一秒，原審勘驗時並將相關畫面列印為
    附圖 (見原審卷第七十二頁至第七十五頁)，由該等附圖觀
    之，錄影光碟之畫面清晰明確，告訴人穿淺色上衣、深色長
    褲、拖鞋，被告則頭戴帽子、身穿淺色上衣、深色短褲、深
    色雨鞋，並無無法分辨畫面中人物之情形，且由該錄影光碟
    觀之，告訴人揮拳毆打被告之動作大，被告倒地之情形，亦
    甚為清楚，檢察官上訴主張現場錄影光碟畫面模糊，無法分
    辨細微動作，尚屬誤會。況若因被告與告訴人發生拉扯至告
    訴人成傷，則該等拉扯，應非屬檢察官所指無法以錄影光碟
    辨視之「細微拉扯」，從而，檢察官上開主張，尚難認為有
    理。(二)原審判決認定被告與告訴人間於案發現場確有發生口
    角爭執及被告有以手肘接觸告訴人身體一節與證人劉盛鋒、
    李忠明於偵查中之證稱及證人楊富進證稱：有看到被告用手
    肘去頂告訴人身體挑釁等情並無不合之處。而告訴人指訴被
    告係以手肘撞擊其胸部，但告訴人之胸部並未受傷，此經告
    訴人證述在卷 (見原審卷第六十一、第六十二頁)，是原審
    認定被告與告訴人口角爭執後，曾以手肘與告訴人之身體接
    觸，惟並未成傷一節，經核與勘驗錄影光碟之結果，並無不
    符，檢察官主張被告與告訴人確有發生爭執，並倒地扭打，
    惟依錄影光碟顯示倒地的是被告，雙方並無「扭打」跡象，
    且證人劉盛鋒、李忠明於檢察官訊問時僅證稱：有看到被告
    以手肘打告訴人，但是打那裡，沒有看到等語（見九十五年
    度他字第四五七號卷第十九頁、第二十頁）；證人楊富進於
    偵查中則證稱：被告倒地爬起後，二人互嗆後，甲○○就走
    了等語 (見九十五年度他字第四五七號卷第二十一頁)；該
    名證人於原審亦證稱：二人發生口角爭執，被告用手肘頂告
    訴人身體，告訴人一氣出拳打被告，被告倒地，後來站起來
    ，吵幾句，之後告訴人就離開了等語 (見原審卷第六十四頁
    )，均未提及被告有與告訴人發生「扭打」一節，而告訴人
    於原審法院轉換身分為證人作證時，先則證稱：哪裡有受傷
    我也不記得，怎麼受傷不清楚，打完之後就發現這些地方有
    受傷，當時都是些小擦傷等語 (見原審卷第五十九頁)，嗣
    經檢察官詰問始表示左膝之傷是因被告跌倒拉住我，因此被
    他拉的左膝撞到地上，手腕之傷是二人拉扯造成等語，惟告
    訴人先則稱不清楚如何受傷、哪裡受傷，後則清楚描述受傷
    情形，容有可疑之處。再者，告訴人係於案發後七天始行驗
    傷，如告訴人之前所言都是些小傷，則如何能於七日後仍能
    驗出明顯挫傷、瘀傷，該等傷勢是否確係被告造成，確有可
    疑之處。原審認檢察官所舉事證尚不足使法院形成被告確有
    傷害犯行之確信，依前揭「罪證有疑，利於被告」之原則，
    不得遽為不利於被告之認定，並無違誤，是檢察官之上訴，
    核無理由，上訴應予駁回。
據上論斷，應依刑事訴訟法第三百六十八條，判決如主文。
本案經檢察官劉文水到庭執行職務。
中    華    民    國    97    年    4     月    24    日
            刑事第十二庭  審判長法  官  蔡永昌
                                法  官  陳榮和
                                法  官  蘇素娥
以上正本證明與原本無異。
不得上訴。
                                書記官  林旻弘
中    華    民    國    97    年    4     月    24    日


司法院資訊處製作；財團法人民間司法改革基金會備份。
